【裁判字號】    88,重訴,1309
【裁判日期】    891114
【裁判案由】    損害賠償
【裁判全文】
臺灣臺北地方法院民事判決  八十八年度重訴字第一三○九號
    原      告  甲○○
    被      告  乙○○
                丙○○
                        應受.
右當事人間損害賠償事件，本院判決如左：
    主      文
被告應連帶給付原告新台幣玖佰伍拾萬元，及自民國八十五年三月六日起至清償日止
，按週年利率百分之五計算之利息。
訴訟費用由被告連帶負擔。
本判決於原告以新台幣貳佰萬元為被告供擔保後，得假執行。
    事      實
甲、原告方面：
壹、聲明：如主文第一項所示，及為以供擔保為條件之假執行宣告。
貳、陳述：
  一、訴外人詹雨維與鄭振雄係夫妻關係，其二人與被告乙○○、丙○○組成詐欺集
      團，共謀詐騙財物，明知詹雨維所有坐落台北市○○區○○段三小段一八二號
      土地建物即台北市○○路○段八巷十八號房屋，業已於八十二年間被台灣台北
      地方法院假扣押查封在案，有囑託查封登記書一份足憑，竟共同意圖為自己不
      法之所有，首由詹雨維書立授權書，附具其印鑑證明各一件交付鄭振雄，嗣由
      鄭振雄於八十四年六月間將詹雨維授權書印鑑證明提示於原告，並佯稱伊妻及
      小孩均已移民紐西蘭，伊欲出售前開房屋，並委託原告代洽售地事宜等語，原
      告接受委託後，則由被告利偉傑於同年六月十七日電洽原告，佯稱六信之乙○
      ○有意購買該屋等語，並約定同年月十九日至台北市○○○路「湘廚餐廳」洽
      談，被告乙○○、丙○○即於約定時地向原告佯稱六信願以每坪新台幣（下同
      ）二百三十五萬元購買，惟契約上須寫每坪二百八十萬元」，原告將上情告知
      鄭振雄後，鄭振雄則以該房地雖登記伊妻即被告詹雨維所有，但實際上有一間
      仍伊兄所有，故不能在契約上作假為藉口拒絕後，即向原告詐稱伊只要每坪二
      百萬元出售即可接受，如原告願意可以先以該價格向伊購買，之後即可由其決
      定是否轉售予買主等語。原告誤信為真，即於同年六月二十一日與鄭振雄代詹
      雨維簽立買賣契約書，並支付即期之台灣銀行面額五百五十萬元及面額三百五
      十萬元之支票二張，合計九百萬元予鄭振雄收受後，當日即兌現得手，並存入
      被告詹雨維帳戶內，詎二十二日被告丙○○電洽原告稱，該屋有假扣押，不能
      馬上簽約，符塗銷後才願意簽等語。原告始知鄭振維及詹雨維自始即隱瞞假扣
      押之事，尚不知被告詹雨維與鄭振雄、乙○○乃共同對原告詐騙。遂質問詹雨
      維及鄭振雄假扣押之事後，又遭被告詹雨維及鄭振雄以拿錢出來解決假扣押之
      事，否則不能馬上簽，為詐騙手段，原告誤信為真，再交付被告詹雨維八百八
      十萬元，得逞後，被告詹雨維及鄭振雄等均避不見面，鄭振雄並將得款朋分予
      乙○○六百萬元等情，鄭振雄及被告乙○○、丙○○部分業經台灣台北地方法
      院檢察署八十四年偵字第一九０八五號提起公訴在案。
  二、按因故意或過失不法侵害他人權利者，負損害賠償責任；又按數人共同不法侵
      害他人之權利者，連帶負擔損害賠償責任，民法第一百八十四條第一項前段、
      第一百八十五條第一項定有明文。、鄭振雄、詹雨維與被告乙○○、丙○○共
      同詐騙原告合計一千七百八十萬元，經催討已返還原告八百三十萬元，尚餘九
      百五十萬元，未為償還，為此提起本件訴訟。
參、證據：提出(一)查封登記書影本一份、(二)授權書影本一份、(三)印鑑證明影本一份、
    (四)買賣契約書影本一份、(五)支票影本三張、(六)字據影本一份為證。
乙、被告方面：
    被告未於言詞辯論期日到場，亦未提出準備書狀作何聲明或陳述。
    理      由
一、本件被告，未於言詞辯論期日到場，核無民事訴訟法第三百八十六條各款所列情
    形，爰依原告之聲請，由其一造辯論而為判決。
二、原告主張詹雨維與鄭振雄係夫妻關係，其二人與被告乙○○、丙○○組成詐欺集
    團，共謀詐騙財物，明知詹雨維所有坐落台北市○○區○○段三小段一八二號土
    地建物即台北市○○路○段八巷十八號房屋，業已於八十二年間被台灣台北地方
    法院假扣押查封在案，有囑託查封登記書一份足憑，竟共同意圖為自己不法之所
    有，首由詹雨維書立授權書，附具其印鑑證明各一件交付鄭振雄，嗣由鄭振雄於
    八十四年六月間將詹雨維授權書印鑑證明提示於原告，並佯稱伊妻及小孩均已移
    民紐西蘭，伊欲出售前開房屋，並委託原告代洽售地事宜等語，原告接受委託後
    ，則由被告利偉傑於同年六月十七日電洽原告，佯稱六信之乙○○有意購買該屋
    等語，並約定同年月十九日至台北市○○○路「湘廚餐廳」洽談，被告乙○○、
    丙○○即於約定時地向原告佯稱六信願以每坪二百三十五萬元購買，惟契約上須
    寫每坪二百八十萬元」，原告將上情告知鄭振雄後，鄭振雄則以該房地雖登記伊
    妻即被告詹雨維所有，但實際上有一間仍伊兄所有，故不能在契約上作假為藉口
    拒絕後，即向原告詐稱伊只要每坪二百萬元出售即可接受，如原告願意可以先以
    該價格向伊購買，之後即可由其決定是否轉售予買主等語。原告誤信為真，即於
    同年六月二十一日與鄭振雄代詹雨維簽立買賣契約書，並支付即期之付款人為台
    灣銀行面額五百五十萬元及面額三百五十萬元之支票二張，合計九百萬元予鄭振
    雄收受後，當日即兌現得手，並存入被告詹雨維帳戶內，詎二十二日被告丙○○
    電洽原告稱，該屋有假扣押，不能馬上簽約，待塗銷後才願意簽等語。原告始知
    鄭振維及詹雨維自始即隱瞞假扣押之事，尚不知被告詹雨維與鄭振雄、乙○○乃
    共同對原告詐騙。遂質問詹雨維及鄭振雄假扣押之事後，又遭被告詹雨維及鄭振
    雄以拿錢出來解決假扣押之事，否則不能馬上簽，為詐騙手段，原告誤信為真，
    再交付詹雨維八百八十萬元，得逞後，被告詹雨維及鄭振雄等均避不見面，鄭振
    雄並將得款朋分予乙○○六百萬元，共計遭詐欺一千八百三十萬元, 經催討後已
    返還原告八百三十萬元，尚餘九百五十萬元之事實，業據其提出查封登記書影本
    一份、授權書影本一份、印鑑證明影本一份、買賣契約書影本一份、支票影本三
    張、字據影本一份為證。且刑事部分業經本院刑事庭對被告乙○○判處有期徒刑
    四年六月，被告丙○○判處有期徒刑四年，並有本院八十四年度易字第六九七八
    號、八十五年度易字第五○八八號刑事判決在卷可按，自堪信為原告之主張為真
    實。
三、按因故意或過失，不法侵害他人之權利者，負損害賠償責任，又按數人共同不法
    侵害他人之權利者，連帶負損害賠償責任，民法第一百八十四條第一項、第一百
    八十五條第一項分別定有明文。被告乙○○、丙○○與鄭振雄、詹雨維共同詐欺
    原告之財產，係共同故意不法侵害他人財產權利，依前開規定，對原告因而所受
    之損害，應負連帶賠償責任；再按連帶債務之債人，得對於債務人中之一人，或
    數人，或其全體，同時或先後請求全部或一部之給付，民法第二百七十三條第一
    項亦定有明文，則原告得僅對被告乙○○、丙○○請求連帶賠償所受之損害。從
    而，原告依共同侵權行為之法律關係，請求被告連帶給付九百五十萬元，及自起
    訴狀繕本送達之翌日即八十五年三月六日起至清償日止，按週年利率百分之五計
    算之利息，為有理由，應予准許。
四、原告陳明願供擔保，聲請宣告假執行，經核並無不合，爰酌定相當之擔保金額，
    一併准許之。
五、結論：原告之訴為有理由，依民事訴訟法第三百八十五條第一項前段、第八十五
    條第二項、第三百九十條第二項，判決如主文。
中      華      民      國    八十九    年     十一     月     十四     日
                              民事第二庭法      官  吳青蓉
右為正本係照原本作成
如對本判決上訴，須於判決送達後廿日內向本院提出上訴狀
中      華      民      國    八十九    年     十一     月     十七     日
                                        法院書記官  吳芳玉


司法院資訊處製作；財團法人民間司法改革基金會備份。
